臺灣高等法院民事判決                100年度重上字第487號
上  訴  人  峻將國際有限公司
法定代理人  何昱然
訴訟代理人  劉興業律師
            許春芬律師
被上訴人    台灣海洋深層水股份有限公司
法定代理人  鍾榮吉
訴訟代理人  謝宗穎律師
複代理人    王文成律師
上列當事人間請求損害賠償等事件，上訴人對於中華民國100年5
月24日臺灣臺北地方法院100年度重訴字第462號第一審判決提起
上訴，本院於100年10月19日言詞辯論終結，判決如下：
    主  文
上訴駁回。
原判決所命上訴人之給付，與被上訴人返還如附表所示標的物之
同時為之。
第二審訴訟費用由上訴人負擔。
    事  實 及 理 由
一、被上訴人主張：
  (一)兩造於97年12月24日簽署訂購合約書（下稱系爭合約），約
    定由上訴人承攬新設除溴及臭氧冷充填系統工程（下稱系爭
    工程），合約總價新臺幣（下同）2, 400萬元，系爭合約第
    6條約定98年3月15日為完驗期限，上訴人並應將本工程及其
    附屬設備、零組件、必要耗材、安裝及維修文件等全部移交
    與伊，詎上訴人遲未依約遵期完成裝機與試車驗收，並於98
    年9月1日、99年2 月24日兩度發函要求展延工期，且經溴離
    子與溴酸鹽測試，仍出現多次超過水質驗收規範，難以達到
    系爭合約第11條約定驗收標準，違反系爭合約書第6 條、第
    11條約定，伊依系爭合約第20條約定於99年5 月20日發函向
    上訴人解除系爭合約，依民法第259條第1項第2 款規定，請
    求上訴人回復原狀，返還已付工程款1, 200萬元暨法定遲延
    利息。
  (二)上訴人雖抗辯溴離子並非完工驗收規範，惟系爭合約第11條
    明定應依合約規格標準驗收，系爭合約附件即除溴冷充填專
    案系統水質驗收規範載明，「溴」檢驗值應≦2ppb，「溴酸
    鹽」檢驗值應≦4ppb（見原審卷(一)第43頁），該檢驗標準未
    經兩造合意變更，上訴人上開所辯，顯係臨訟之詞。
  (三)於原審聲明：上訴人應給付被上訴人1,200萬元並自99年9月
    28日起至清償日止，按年息5％計算利息。
二、上訴人則以：
  (一)伊所承攬工程係依被上訴人所定標準為其製作除溴及臭氧殺
    菌製程系統，除溴系統又可分為前段及後段除溴，前段除溴
    可將水中溴離子作初步處理，使溴離子檢驗值達150ppb以下
    ，並將可干擾後段除溴之硫酸根離子降低，以利後段除溴功
    效，將溴離子去除至2ppb以下（完成此製程者，下稱半成品
    水），因除溴後之半成品水於加入殺菌用之臭氧後，將與溴
    離子產生氧化反應，於水體中形成疑似致癌性物質之溴酸鹽
    ，是必須再以離子交換法或活性碳吸附法等方式，盡量消除
    水中的溴酸鹽，確保水體中之溴酸鹽數值未逾環保署公佈飲
    用水水質標準即≦10ppb。
  (二)由上可知，系爭合約所約定之檢驗數值重要者，為溴酸鹽之
    數據，而非溴離子數據，且合約所列溴離子標準值之擬定過
    程，係由伊就當地水源進行水質運轉測試後，將水樣交由被
    上訴人實驗室進行離子分析並作成分析報告，以供兩造參考
    水樣中之溴離子量，確保伊所設計之系統能有效控管溴酸鹽
    之形成量，而為合約所示之標準約定（即溴離子須≦2ppb）
    ，惟因嗣後水質測試異常，經與被上訴人所有ic-761型離子
    層析儀之原廠代理商討論，研判應係於離子檢析時以層析管
    柱檢量限值之設定，無法作出所預設≦2ppb正常值結果，然
    被上訴人所提供之數據致伊陷於錯誤，誤信該機型得達成控
    管溴離子之目的，為此兩造於締約過程已再三溝通，並同意
    溴離子值檢驗意義，僅在控管溴酸鹽之形成，非屬工程完驗
    標準之一。
  (三)系爭工程前於98年3 月27日獲准於同年月29日進場裝機，啟
    動系統試行運轉，前後雖測得溴離子、溴酸鹽數值偏高，惟
    經多次改良並改善測試結果，最終通過環保法規及合約標準
    ，被上訴人不得逕以半成品水之溴離子數據未趨穩定，即謂
    伊之給付係有瑕疵而拒絕驗收，並以此主張逾越完驗期限，
    向伊解除契約等語置辯。
  (四)於原審聲明：(一)被上訴人之訴駁回。(二)願供擔保請准免為假
    執行之宣告。
三、原審判決上訴人應給付被上訴人1200萬元及自99年10月13日
    起至清償日止，按週年利率百分之5 計算之利息，駁回被上
    訴人其餘之訴，上訴人不服，提起上訴，其上訴聲明：(一)原
    判決不利上訴人部分廢棄，(二)駁回被上訴人於第一審之請求
    ，(三)第一、二審訴訟費用由被上訴人負擔。被上訴人之答辯
    聲明：上訴駁回。被上訴人對其敗訴部分未聲明不服。
四、兩造不爭執事項：
  (一)兩造於97年12月24日簽署系爭訂購合約書，約定由上訴人承
    攬新設除溴及臭氧冷充填系統工程，合約總金額為2,400 萬
    元，98年3 月15日為完驗期限，系爭合約之附件包含報價單
    、除溴冷充填專業系統水質驗收規範、製程水質檢驗紀錄表
    ，此有訂購合約書及其附件等件影本在卷可稽（見原審卷(一)
    第30-44頁）。
  (二)被上訴人依約已交付總價款50 ％工程款1,200萬元，此有臺
    灣中小企業銀行匯款申請書影本2 紙在卷可考（見原審卷(一)
    第20 9頁）。
  (三)上訴人分別於98年9月1日、99年2 月24日，以期能穩定提供
    標準內之除溴調理水及溴酸鹽測試值異常為由，向被上訴人
    提出展延工期之申請，此有上訴人峻字第980901號、峻字第
    990224號函影本2紙在卷足憑（見原審99年度司促字第23435
    號卷第15-16頁，下稱司促卷）。
  (四)被上訴人於99年5 月20日以上訴人承攬系爭工程案，多次展
    延工期，且相關溴離子與溴酸鹽測試均無法穩定達到合約驗
    收標準為由，向上訴人表示解除契約，有被上訴人臺海文字
    第099021號函內容在卷可按（見司促卷第17頁）。
五、兩造爭執之要點：
  (一)上訴人是否未依驗收規範而為給付？即關於溴離子含量是否
    為契約規範之目的？
  (二)系爭工程是否已逾越完驗期限？
  (三)被上訴人是否已解除系爭契約？
  (四)被上訴人得否請求上訴人返還已付之系爭工程款？
六、得心證之理由：
  (一)上訴人是否未依驗收規範而為給付？即關於溴離子含量是否
    為契約規範之目的？
    (1)按債務人非依債務本旨實行提出給付者，不生提出之效力
      ，為民法第235 條所明定。物之交付義務人所提出交付之
      物與契約訂定之內容不符者，不得謂為依債務本旨之提出
      ，自不生提出之效力，債權人拒絕受領，即不負遲延責任
      。最高法院31年上字第2481號判例要旨參照。
    (2)被上訴人主張：上訴人所交付系爭工程所製成水體品質之
      溴離子過高，無法達成系爭合約水質檢驗標準規範，即溴
      離子≦2ppb、溴酸鹽≦4ppb等語，上訴人則辯以：檢驗溴
      離子值僅在控管溴酸鹽之形成，非屬工程完驗標準云云。
    (3)經查：系爭合約第11條第1 項約定：「甲方（指被上訴人
      ）依合約規格標準驗收。但依通常之檢查不能發現或有不
      能即知之瑕疵者，不在此限。」同條第4 項約定：「水質
      驗收規範需符合甲方要求規定。」，又該合約所附除溴冷
      充填專業系統水質驗收規範載明：「除溴製程水：溴Br-
      委外送驗/≦2ppb、溴酸鹽BrO3委外送驗/≦4ppb」等，有
      系爭合約暨驗收規範影本在卷可稽（見原審卷(一)第31、43
      頁），其內容及真正復為兩造所不爭執，被上訴人主張上
      訴人所交付除溴充填專業系統，應合於上述2 項驗收規範
      ，即除溴後半成品水中溴離子≦2ppb，自屬有據。
    (4)又上訴人於裝機測試啟動系統運轉後，被上訴人將除溴後
      半成品水，分別於99年5月1日、99年5月6日，送交超微量
      工業安全實驗室、經濟部標準檢驗局花蓮分局進行測定，
      測得溴離子含量分別為51.5ppb、21.2ppb（檢測極限為 5
      ppb ），有被上訴人提出前開機構檢驗報告在卷可稽（見
      司促卷第18- 25頁），上訴人雖提出之前於98年9 月23日
      、99年2月3日送交同上實驗室、經濟部標準檢驗局進行測
      定，其中並未測得溴離子及溴酸鹽含量之檢驗報告，有檢
      驗報告數紙在卷可參（見原審卷(一)第159頁、卷(二)第40-44
      頁），惟由此可知，上訴人之製成水成品遲至99年5 月間
      尚有超過合約所約定成品水中溴離子數值標準之情形，表
      示期間測定結果未趨穩定，被上訴人上開主張，可堪信實
      。是上訴人所給付者，難謂與合約所定之驗收標準相符，
      揆諸首揭最高法院判例之要旨，上訴人未依債之本旨而為
      給付，被上訴人自得拒絕辦理相關驗收。
    (5)上訴人雖辯稱：水中溴離子值並非驗收標準，僅為控管臭
      氧殺菌後形成溴酸鹽之參考依據，且溴離子含量難以精密
      控制，而伊所交付之系統，已具有生產合於環保法規及合
      約所定溴酸鹽標準之飲用水體，可謂依債務本旨而為給付
      云云；惟觀諸上訴人提出之97年11月4 日調合液除溴冷充
      填系統設計規劃書中記載：「陰離子塔系統；第三棟機房
      ；1.目前Br-≦80PPM處理後須≦2PPb」等語（見原審卷(一)
      第76頁），又98年8 月28日臭氧除溴冷充填工程會議記錄
      會議內容第五點測試基準載明：「檢測項目：溴離子/ 標
      準值：≦2ppb」，及第六點測試結論載明：「上述測試如
      可達成測試基準時，將申請使用全新700L樹脂進行後端FR
      P 槽更換，更換後進行全線測試，如測試結果無法符合即
      停止測試，並進行後續處理。」（見原審卷(一)第 125頁）
      ，上訴人復於98年9月1日以峻字第980901號函覆被上訴人
      稱：「因敝公司承攬貴公司冷充填除溴系統工程至今歷經
      多次之運轉測試，發覺必須加設後置拋光樹脂方能穩定提
      供標準值內之除溴調理水，故而厚顏提出必要之變更設計
      申請實非得已，懇請貴業主准予變更是祈。」等語（見司
      促卷第15頁），以及其於99年5月3日修正之除溴系統變更
      測試計畫第二項除溴品質穩定說明，1.除溴能力監控之1.
      1 除溴系統經修改後可分為前段除溴及後段除溴，除溴管
      制如下表：前段除溴（A、B套陰離子塔），主要功能欄中
      記載 ：「1. 利用一次除溴將水中溴離子做初步處理可達
      150ppb以下。2.將水中可干擾除溴之硫酸根離子降低，確
      保後端除溴能力。3.此段樹脂為可再生之樹脂，可增加後
      段拋光樹脂之使用週期。」另後段除溴（1400 L拋光樹脂
      ）主要功能欄中記載：「1.此段樹脂為核子級拋光樹脂，
      為不可再生型樹脂。2.此段樹脂主要功用為將水中之溴離
      子去除至2ppb以下。」等語（見原審卷(一)第142頁）。
    (6)由上均可知除溴系統之功能及主要目的，在於直接有效控
      管半成品水之溴離子值，亦代表該數值是否處於可控管之
      標準範圍內，屬於系統得否正常運作之重要變因，否則系
      統設計者當無於將除溴分為前、後階段為管制，並曾為此
      變更設計而申請展延工期之必要，復參酌上訴人聲請傳喚
      前於被上訴人公司任職業務經理何宗麟到庭具結所證稱：
      「（問：既然當初有談到溴離子是在臭氧之前要控制，為
      何驗收規範會將成品水的驗收標準加入溴離子的濃度控制
      ？）因為要在臭氧之前要嚴格管控溴離子之濃度，臭氧處
      理要嚴格管控溴酸鹽之濃度，所以定這個標準為依據，因
      為有二段製程，第一段是除溴，第二段是加入臭氧，在除
      溴的過程中，就要管控溴離子的濃度。」等語，（原審卷
      (二)第66- 68頁），及被上訴人公司廠長陳敬濤原審到庭陳
      稱：「（問：板式殺菌的自製成水，溴離子大於21.2 ppb
      ，你們都可以接受並且販售，何以系爭契約約定驗收標準
      的溴離子要小於2ppb？）是因為我們認為溴離子在這套設
      備會與臭氧產生作用產生溴酸鹽，會超過法定標準10個pp
      b ，我們才會要約定降低溴離子的存在，因為板式殺菌並
      不會產生溴酸鹽，溴酸鹽的檢出值為零。」等語（見原審
      卷(二)第88頁），故由前揭證人證述可知，系爭工程因以臭
      氧殺菌之故，如果水中含有溴離子，經過臭氧處理後將會
      產生疑似致癌的溴酸鹽，故關於除溴冷充填系統處理後水
      質驗收規範才明定溴離子檢驗標準，而就溴離子控管技術
      之可行性，依上訴人法定代理人何昱然原審到庭自承：「
      （問：系爭製水過程以目前的科技技術，是否可以達成溴
      離子小於2ppb的標準？）可以的，目前我們是用臭氧殺菌
      ……」等語（見原審卷(一)第 240頁）。從而溴離子之控管
      既為系統製程之重要步驟，且非當今科技所不能及之，系
      爭合約復就該標準為明文之約定，工程之驗收自應依合約
      所附之檢驗規範為之，上訴人上開所辯，自無足取。
  (二)系爭工程是否已逾越完驗期限？
    (1)查「本次工程經雙方協議同意以中華民國98年3 月15日為
      完驗期限。1.本工程於98年3 月15日完成功能測試及驗收
      ，乙方（即上訴人）並將本工程及其附屬設備、零件組、
      必要耗材、安裝及維修文件等全部移交給甲方（即被上訴
      人）。」系爭合約第6 條約有明文（見原審卷(一)第30頁）
      ，又上訴人前於98年9月1日及99年2 月24日向被上訴人申
      請展延工期，經被上訴人於99年3月4日（原函誤植為98年
      ）函覆稱：「說明：一、依貴司於99年02月24日峻字9902
      24號函辦理。二、因98年12月3日至99年1月15日運轉測試
      中，於99年1月1日及99年1月7日兩次檢測無溴離子，但經
      臭氧反應產生溴酸鹽之問題進行測試，以杜絕日後系統運
      轉再發生類似情事。三、貴司於98年ll月5 日申請第二次
      變更設計時，已提出展延至99年1 月25日，本司並回函同
      意峻將展延為最後期限，但因第二次變更測試後發現除溴
      後，水源無驗出溴離子，但經臭氧反應後，卻有溴酸鹽產
      生之疑點需要釐清，故同意貴司申請複測釋疑，並將驗收
      期限展延至99年3 月31日止。」有被上訴人公司臺海文字
      第099011號函影本在卷可考（見原審卷(一)第136 頁），足
      見兩造確曾同意展延驗收期限至99年3 月31日止，上訴人
      雖抗辯：系爭工程履約期間，曾數次發函向被上訴人申請
      展延驗收期限，被上訴人均無異議而由其繼續施作，足見
      其已容許展延驗收期限云云，則為被上訴人所否認，審酌
      被上訴人收受上訴人展期相關函文後，均以明確意思表示
      告知同意，而上訴人就其於99年3 月31日繼續施作系爭工
      程，有足資認定兩造再次展延驗收期限合意之主張，並未
      舉證以實其說，況上訴人給付遲延後，就系爭工程依約應
      負債務並不因而消滅，仍有給付之義務，自難僅以被上訴
      人無異議其繼續施作，逕認上訴人辯稱被上訴人同意再次
      展期驗收等情屬實，又上訴人於98年3 月27日獲准同年月
      29日進場裝機，惟此時僅屬系統試運轉階段，上訴人應於
      提出與系爭合約約定品質相符系統，即所產水體之溴離子
      含量須≦2ppb、溴酸鹽須≦4ppb，始得謂依債之本旨為給
      付，而生提出之效力，上訴人至遲於99年5 月間仍無法有
      效控制溴離子值，已如前述，被上訴人自得拒絕驗收，則
      上訴人確實已遲誤完驗期限，堪可認定。
    (2)上訴人辯稱：被上訴人所有ic-761型離子層析儀所出具報
      告數據，因該機型所設定機能於離子檢析時，以層析管柱
      檢量限值之設定，無法作出所ND≦2ppb檢析值，使其受誤
      導以致未能依約提出合於契約品質之系統，屬非可歸責於
      己之事由云云。惟查，上訴人為水處理設備買賣業務之專
      業廠商，此有公司變更登記表內容在卷可參（見司促卷第
      35頁），又依上訴人自行提出調合液除溴冷充填系統設計
      規劃書（見原審卷(一)第46-120頁），其中內容摘要有關於
      「業主委辦模組測試水質分析數據」、「模組現場運轉測
      試水質分析結果」、「恆茂-821型on -line離子層析儀型
      錄」等節，足見上訴人對水質差異及離子層析儀之功能應
      知之甚明，縱前揭數據確係由被上訴人所分析，然此與上
      訴人無法依約履行間，是否具有因果關係，而不可歸責於
      上訴人，與被上訴人所為之數據是否確有錯誤等情，尚非
      無疑。
    (3)再者上訴人欲圖證明被上訴人宜蘭廠、花蓮廠水質分析所
      使用之層析儀有問題，導致測試結果不正確，前向原審聲
      請傳喚該離子層析儀代理商恆茂有限公司之員工馬源炘，
      惟經馬源炘到庭具結證稱：「（問：從附件九第五頁藍色
      畫面連續七張，從圖的上端顯示從97年10月7 日檔號1725
      所打出來的報告，Ｙ軸是14的背景值，到後面陸續升高，
      是代表何意？）前面三頁Ｙ軸是指導電度，是比較控制在
      14 ，後面剩下的4、5、6、7四頁，導電度有上升到200或
      是400，是表示樣品中的氯離子濃度偏高的問題。」、「
      （問：為何會有氯離子偏高的問題？）依我的判斷應該是
      不同取樣的問題，所以七張圖是表示七個不同的樣品。」
      、「（問：你是否曾經看過被上訴人公司所作的水質分析
      報告？）沒有。」、「（問：你是否有向上訴人陳述過，
      被上訴人公司水質分析報告是錯誤的？）沒有。」等語（
      見原審卷(二)第65頁），由該證人之證詞，亦不足以證明上
      訴人前開抗辯為真，據上，上訴人未能舉證證明被上訴人
      於締約前水質分析所使用之層析儀有問題，及被上訴人提
      出錯誤之水質分析結果，導致兩造為不合理之約定等節屬
      實，則其辯稱係依被上訴人所提供之錯誤數據，而為系爭
      除溴設備系統之設計及製造，致完成之設備無法通過驗收
      云云，即屬無據，核不足取，難認為上訴人遲誤完驗期限
      係因不可歸責於己事由所致。
  (三)被上訴人是否已解除系爭契約？
    按解除權之行使，應向他方當事人以意思表示為之。民法第
    258條第1項著有明文。又解除權為形成權，契約解除權之行
    使，僅需有解除權之一方以意思表示向他方為之，於意思表
    示到達他方時，即生效力。契約一經合法解除，契約關係即
    告消滅，自無另一次解約生效之問題。最高法院88年臺上字
    第2589號判決要旨參照。又系爭合約書第20條約定：「乙方
    （即上訴人）交貨逾期二十天以上或所交貨品經甲方（即被
    上訴人）發現有品質不良情形或乙方串通虛報品質或虛報數
    量或有其他違約行為時，乙方除照前條逾期罰款辦法接受扣
    罰外，並願無條件接受甲方終止或解除合約。」（見原審卷
    (一)第37頁）查上訴人有因可歸責於己之事由，遲誤完驗期限
    迄今，已如前述，有前開解除契約事由發生，且此一機器係
    供製造填充水，上開瑕疵自具有重要性，被上訴人於99年5
    月20日以臺海文字第099021號函，向上訴人為解除契約之意
    思表示，有該函文影本在卷可考（見原審卷(一)第147頁），
    核其解除權之行使，既合於前開說明，且於該意思表示到達
    上訴人時，即生效力，揆以上開條文及最高法院判決要旨，
    上訴人縱為反對之意思，亦無礙契約之解除，又上訴人並未
    爭執其未收受前揭解除契約之函文，且嗣後並依被上訴人之
    要求，就解約後所安排進行封倉作業，為相關之處置及回應
    ，此有上訴人於99年7月6日峻字990706號函覆被上訴人內容
    可證（見原審卷(一) 第203頁），從而系爭合約業已合法解除
    ，即堪認定，上訴人上開所辯，委無可採。
  (四)被上訴人得否請求上訴人返還已付之系爭工程款？
    按「契約解除時，當事人雙方回復原狀之義務，除法律另有
    規定或契約另有訂定外，依左列之規定：二、受領之給付為
    金錢者，應附加自受領時起之利息償還之」，民法第259 條
    第2 款定有明文。次按「給付無確定期限者，債務人於債權
    人得請求給付時，經其催告而未為給付，自受催告時起，負
    遲延責任，其經債權人起訴而送達訴狀，或依督促程序送達
    支付命令，或為其他相類之行為者，與催告有同一之效力」
    ；「遲延之債務，以支付金錢為標的者，債權人得請求依法
    定利率計算之遲延利息」；「應付利息之債務，其利率未經
    約定，亦無法律可據者，週年利率為百分之五」，民法第22
    9條第2項、第233條1 項前段、第203條亦分別定有明文。查
    兩造間就系爭工程所締結承攬契約，業經被上訴人合法解除
    ，詳如前述，又被上訴人前已給付1,200 萬元工程款，業據
    其提出臺灣中小企業銀行匯款申請書影本2 紙在卷可考（見
    原審卷(一)第209 頁），並為上訴人所不爭執，是被上訴人請
    求上訴人返還已收工程款1,200 萬元，應屬有據。又返還已
    收工程款之遲延利息部分，核該金錢給付並無給付之確定期
    限，揆諸前揭說明，上訴人應自起訴狀繕本送達或受催告時
    始負遲延責任，被上訴人就本件於99年9 月20日所為民事聲
    請支付命令狀，於99年10月12日始合法送達上訴人，有卷附
    送達證書在卷可考（見司促卷最末頁），上訴人應自上開支
    付命令狀送達之翌日即99年10月13日起負遲延之責任。是被
    上訴人請求上開工程款1,200萬元及自99年10月13 日起至清
    償日止，按週年利率5 ％計算之法定遲延利息，為有理由，
    應予准許，逾此部分，即屬無據。
七、至於上訴人抗辯系爭合約為買賣與承攬之混合契約，且系爭
    合約第20條「終止或解除」條款之約定，係就買賣所為之約
    款，故被上訴人主張系爭合約為承攬契約，並依據上述條款
    解除兩造承攬契約，即屬於法無據云云，經查系爭合約第20
    條第1項係約定：「乙方（即上訴人）交貨逾期二十天以上
    ，或所交貨品經甲方（即被上訴人）發現有品質不良情形，
    或乙方串通虛報品質，或虛報數量，或有其他違約行為時，
    乙方除照前條逾期罰款辦法接受扣罰外，並願無條件接受甲
    方終止或解除合約。」而上訴人因有前述得心證理由(三)所述
    之違約情事，而經被上訴人合法解除合約，業如前述，是被
    上訴人以上訴人新設除溴及臭氧冷充填系統工程，因設備測
    試無法穩定達到合約驗收標準而主張解除合約，經核與上開
    合約之約定並無不合，上訴人所為上開之抗辯，尚有誤會，
    即非有理。
八、按「契約解除時，當事人雙方回復原狀之義務，除法律另有
    規定或契約另有訂定外，依左列之規定：一、由他方所受領
    之給付物，應返還之。…」、「當事人因契約解除而生之相
    互義務，準用第二百六十四條至第二百六十七條之規定。」
    民法第259條第1項第1款、第261條分別定有明文，本件合約
    既經被上訴人合法解除，則上訴人於本院為同時履行之抗辯
    ，核屬有據，自應由本院為同時履行之判決如主文第2 項所
    示。
九、據上論結，被上訴人依系爭合約之法律關係，請求上訴人返
    還工程款1, 200萬元及自支付命令狀送達翌日即99年10月13
    日起至清償日止，按年息5 ％計算之利息，為有理由，應予
    准許，逾此部分請求並無理由，應予駁回。是則原審判命上
    訴人如數給付，於法並無不合。上訴意旨指摘原判決不當，
    求予廢棄改判，為無理由，應予駁回。
十、本案事證已臻明確，兩造其餘攻擊防禦方法及舉證，與判決
    結果不生影響，爰不一一論列，附此敘明。
十一、據上論結，本件上訴為無理由，依民事訴訟法第449條第1項
    、第78條判決如主文。
中    華    民    國   100    年    11    月    2     日
                  民事第二庭
                      審判長法  官  吳謙仁
                            法  官  蘇瑞華
                            法  官  張松鈞
正本係照原本作成。
如不服本判決，應於收受送達後20日內向本院提出上訴書狀，其
未表明上訴理由者，應於提出上訴後20日內向本院補提理由書狀
（均須按他造當事人之人數附繕本）上訴時應提出委任律師或具
有律師資格之人之委任狀；委任有律師資格者，另應附具律師資
格證書及釋明委任人與受任人有民事訴訟法第466條之1第1項但
書或第2項（詳附註）所定關係之釋明文書影本。如委任律師提
起上訴者，應一併繳納上訴審裁判費。
中    華    民    國   100    年    11    月    3     日
                              書記官  高澄純
附註：
民事訴訟法第466條之1（第1項、第2項）：
對於第二審判決上訴，上訴人應委任律師為訴訟代理人。但上訴
人或其他法定代理人具有律師資格者，不在此限。
上訴人之配偶、三親等內之血親、二親等內之姻親，或上訴人為
法人、中央或地方機關時，其所屬專任人員具有律師資格並經法
院認為適當者，亦得為第三審訴訟代理人。